【裁判字號】    98,交聲,626
【裁判日期】    980513
【裁判案由】    違反道路交通管理處罰條例聲明異議
【裁判全文】
臺灣臺北地方法院交通事件裁定         98年度交聲字第626號
原處分機關  臺北市交通事件裁決所
受處分人    甲○○
上列受處分人因違反道路交通管理處罰條例案件，對於臺北市交
通事件裁決所中華民國98年2月25日所為之處分（原處分案號：
北市裁罰字第22-C00000000號），聲明異議，本院裁定如下：
    主  文
原處分撤銷。
甲○○不罰。
    理  由
一、按「法院受理有關交通事件，準用刑事訴訟法之規定」，道
    路交通管理處罰條例第89條前段定有明文。而刑事訴訟法第
    154條第2項、第301條第1項分別明定「犯罪事實應依證據認
    定之，無證據不得認定犯罪事實」，「不能證明被告犯罪者
    ，法院應諭知無罪之判決」。又認定犯罪事實所憑之證據，
    雖不以直接證據為限，間接證據亦包括在內，然而無論直接
    或間接證據，其為訴訟上之證明，須於通常一般之人均不致
    有所懷疑，而得確信其為真實之程度者，始得據為有罪之認
    定，倘其證明尚未達到此一程度，而有合理之懷疑存在以致
    事實審法院無從取得有罪之確信時，即應由法院為諭知被告
    無罪之判決（最高法院76年度臺上字第4986號判例意旨參照
    ），亦即刑事訴訟法上法院認定事實之最重要原則，即「認
    定被告有罪，須就該有罪事實不能有任何之合理懷疑存在」
    ，此於法院審理行為人違反道路交通管理處罰條例案件時自
    亦有其適用。易言之，法院於審理行為人違反道路交通管理
    處罰條例案件，當踐行完畢調查證據之程序後，為事實之認
    定時，如就原處分機關所認定之行為人違規之事實仍有合理
    之懷疑，而無法百分之百確信行為人確有該當於道路交通管
    理處罰條例各該處罰條文之構成要件事實時，即應依訴訟上
    之「待證事實倘有懷疑，則從被告之利益作解釋」原則，作
    對受處分人有利之認定。
二、本件異議人即受處分人甲○○於民國97年11月15日10時25分
    許，騎乘車牌號碼BAA-112號重型機車，行經臺北縣重陽路5
    巷與民生街口處，由臺北縣政府警察局三重分局交通分隊警
    員賴建峰攔查，以受處分人騎乘上開機車至前揭路口處有「
    駕車行經有燈光號誌管制之交岔路口闖紅燈」之違規，依道
    路交通管理處罰條例第53條第1項規定，以北縣警交字第C00
    000000號舉發違反道路交通管理事件通知單當場舉發，嗣經
    原處分機關依道路交通管理處罰條例第53條第1項、第63條
    之規定，於98年2月25日以北市裁罰字第裁22-C00000000號
    裁決書，裁處罰鍰新臺幣（下同）3,600元，並記違規點數3
    點之處分。
三、異議人聲明異議之意旨略以：本人於97年11月15日在台北縣
    三重市遭執勤員警以駕車行經有燈光號誌管制之交岔路口闖
    紅燈為由取締並開單，惟與事實不符，請求調查真相，為此
    聲明異議等語。
四、經查原處分機關認異議人即受處分人甲○○有上開違規行為
    ，無非係以原舉發機關上開舉發違反道路交通管理事件通知
    單為據。惟訊據受處分人堅詞否認有上開違規行為，並辯稱
    ：因為當天的路口是T字路口，我準備左轉，當時燈號是綠
    燈，但因為左轉時，我必須要讓我對向的直行車先行，所以
    我要等直行車通過後再左轉，等我要左轉後，大約前進30公
    尺，就被執勤員警欄下，說我是違規紅燈左轉，我有表明我
    是在綠燈時，就已經過了停止線，我必須等直行車先行，等
    到沒有直行車的時候，我才能左轉等語。經本院調查證據，
    證人賴建峰即當日執勤員警到庭證稱：「違規地點是T字路
    口，我是站在民生街的位置取締，異議人從重陽路3段5巷口
    左轉民生街，那時我注意到民生街的號誌已經轉為綠燈，所
    以我可以確定重陽路口的號誌燈是紅燈。惟有可能異議人車
    子在過重陽路3段5巷口時，本來是綠燈，但因為左轉車要讓
    直行車先行，所以停在交叉路口的中央，再左轉行駛時，卻
    轉換成紅燈，這就是路權的問題，因為重陽路紅燈時，路權
    是在民生街，應該要讓民生街的車流走完時，等重陽街變綠
    燈時再行左轉。(庭呈現場路口照片2幀，見本院卷第19頁)
    我可以確認異議人是於紅燈時左轉，但因為案發時間是去年
    11 月的事情，我已不記得異議人是在重陽路3段5巷口的紅
    綠燈違規左轉，還是異議人的車輛已在民生街方向的紅綠燈
    左轉，我當時站在民生街口，我看不到重陽路3段5巷口的情
    形」等語 (見本院98年4月10日訊問筆錄，本院卷第16-17頁
    ) 。證人賴建峰為舉發本件違規之警員，其就本身親身經歷
    之舉發經過所為之證述，屬本件重要且唯一之證據方法，惟
    據證人賴建峰庭呈現場照片(編號1：由重陽路上拍攝重陽路
    3段5巷路口之照片，編號2：由民生街上員警欄停處往重陽
    路3段5巷與民生街交叉路口所拍攝之照片)就本件舉發員警
    賴建峰所站的位置，大約距離該違規地點路口有30公尺遠，
    從編號2由民生街口所拍攝之照片角度觀之，右側往重陽路
    去向車道，其旁邊因有許多店家、有商家把機車、貨車及水
    果攤擺設於路邊，加上該車道如有車輛於該路口等紅燈時，
    確實有無法看清楚機車駕駛是否有於重陽路3段5巷口等待民
    生街車流走完時，再左轉民生街的情形。且本件員警判斷當
    時受處分人闖紅燈之標準係依據設於民生街上燈號為綠燈，
    故推定重陽路口燈號必為紅燈，然從編號2照片觀之，員警
    所站位置，距離該交叉路口約30公尺遠，因綠燈轉成黃燈再
    變成紅燈尚有數秒之差，在無法看清楚重陽路3段5巷口的情
    形下，是受處分人是否有舉發通知單上所載之前揭違規行為
    ，即難謂明確而仍有疑義，復無其他方法得以查明佐證，自
    無從認定受處分人確有該當於道路交通管理處罰條例第53條
    第1項規定之違規事實，從而原處分機關對於受處分人所為
    之裁罰，尚欠缺依據。受處分人既否認違規，請求確認原處
    分，自屬有據，從而，揆諸前揭法條所揭示之法理，本件應
    認受處分人之異議為有理由，自應由本院裁定將原處分撤銷
    ，並另為受處分人不罰之諭知，以資適法。
五、據上論結，應依道路交通案件處理辦法第20條，裁定如主文
    。
中    華    民    國    98    年    5     月    13    日
                  交通法庭法  官  楊台清
以上正本證明與原本無異
如不服本裁定，應於裁定送達後5日內向本院提出抗告狀。
                          書記官  劉子豪
中    華    民    國    98    年    5     月    13    日


司法院資訊處製作；財團法人民間司法改革基金會備份。
